---
title: "Aplicación de la Ciencia de datos a problemas/planteamientos reales: 
Aplicar Reglas de Asociación a un dataset de transacciones comerciales"
author: "Wladimir Reinaga"
date: "28 de abril de 2017"
output: html_document
---

## Introduccion y Motivación

  El ser humano es un animal de costumbres, es un frase harto conocida y que en la práctica se cumple con mucha regularidad. Las empresas que comercializan productos siempre han tenido como norte tener la relación más cercana posible con sus clientes de modo de poder ofrecerles los productos y servicios que ellos más demanden. Para llevar a cabo ésta tarea se pueden emplear varias técnicas como las encuestas de satisfacción del cliente, clasificar a los clientes por edad, sexo, entre otras, pero el problema con éstas técnicas es que sus resultados son inexactos, y en muchos casos se basan más en la intuición y experiencia de los que las realizan.
  
  Toda empresa comercializadora necesita llevar un registro de las transacciones que realiza para manejar sus finanzas, contabilidad y para que los ejecutivos puedan tomar desiciones en base a la salud de la empresa, es decir la inversión en almacenar toda esa información es algo ineludible.  Sin embargo, por cuestiones de costos, la mayor parte de las empresas en el pasado desechaban la data antigua, para poder dar cabida a la más reciente.  
Pero qué pasaría si en vez de usar esa data sólo para fines contables, se la usa para predecir el comportamiento futuro de los clientes, es ésto posible?, y de ser así con que nivel de certeza se puede realizar dicha labor?.

  Qué métodos de la ciencia de datos son los más apropiados para enfrentar éste reto?, existen experiencias previas al respecto, y de ser así, fueron exitosas?, con que trabas se encontraron?, éstas son algunas de las preguntas que trataré de dar respuesta con la realización del presente proyecto.  
  
## Antecedentes

  Como antecedentes se puede mencionar el trabajo realizado sobre el dataset de un supermercado en Bélgica empleando reglas de asociación. Dicho trabajo se titula **"Using Association Rules for Product Assortment Decisions: A Case Study"**, fue realizado por: Tom Brijs y Gilbert Swinnen y Koen Vanhoof y Geert Wets en el año 1999 y se encuentra en el libro titulado: **"Knowledge Discovery and Data Mining"**.

## Preguntas Iniciales
  Se busco desde un principio hallar relaciones entre las variables, pero al avanzar en el proyecto me di cuenta que son pocas las relaciones que se pueden establecer a simple vista, por lo que es trabajo del científico de datos lograr interpretar los resultados obtenidos para poder crear conocimiento. También algo que no esperaba era que en R puedes buscar reglas de asociación usando distintas estructuras de datos, es decir el dataset lo puedes almacenar de varias formas distintas. Al final consideré que se podian emplear varios enfoques asi que decidi usar tanto una estructura de datos de Transacciones como un dataframe. 

## Datos
  El Dataset consta de 817741 transacciones comerciales realizadas entre los meses de Noviembre del  año 2000 al  mes de Febrero del año 2001, los columnas son las siguientes:

```{r}
nombres = c("Fecha", "IDCliente", "Edad", "Zona Residencia", "Subclase Producto", "IDProducto", "Cantidad", "Activo", "Precio")
```
## Analisis Exploratorio
  Se eliminaron las columnas de Fecha, IdProducto y Activo, ya que se consideró que no eran relevantes para el análisis. Por cuastiones de tiempo no se discretizo la columna del Precio, la cual sin duda podria haber aportado mas reglas y conjuntos de items frecuentes de haber sido discretizada en intervalos.

```{r setup, include=FALSE}
knitr::opts_chunk$set(echo = TRUE)
noviembre = data.frame(read.csv2("/home/wr1/Escritorio/datasets/D11-02/D11", header = FALSE, sep = ";", dec = ".", col.names = nombres, colClasses = "character"))
diciembre = data.frame(read.csv2("/home/wr1/Escritorio/datasets/D11-02/D12", header = FALSE, sep = ";", dec = ".", col.names = nombres, colClasses = "character"))
enero = data.frame(read.csv2("/home/wr1/Escritorio/datasets/D11-02/D01", header = FALSE, sep = ";", dec = ".", col.names = nombres, colClasses = "character"))
febrero = data.frame(read.csv2("/home/wr1/Escritorio/datasets/D11-02/D02", header = FALSE, sep = ";", dec = ".", col.names = nombres, colClasses = "character"))
aux <- rbind.data.frame(noviembre,diciembre,enero,febrero)
library(arules)
aux$Fecha <- NULL
aux$IDCliente <- factor(aux$IDCliente)
aux$Edad <- factor(aux$Edad)
aux$Zona.Residencia <- factor(aux$Zona.Residencia)
aux$Subclase.Producto <- factor(aux$Subclase.Producto)
aux$IDProducto <- NULL
aux$Cantidad <- factor(aux$Cantidad)
aux$Activo <- NULL
aux$Precio <- factor(aux$Precio)

```

## Uso del algoritmo Apriori para hallar reglas de asociación mediante un dataframe

```{r}
reglas <- apriori(aux, parameter = list(maxlen = 25, confidence = 0.75))
inspect(reglas)
```

## Uso del algoritmo Apriori para hallar items frecuentes mediante una estructura de datos Transacción
### Caso 1:
```{r}
transac <- as(aux, "transactions")
reglasR <- apriori(transac, parameter = list(maxlen = 25, confidence = 0.95, support = 0.05, target = "frequent"), appearance = list(items = c("Edad=C ", "Edad=E ", "Edad=D ", "Zona.Residencia=F ", "Zona.Residencia=E "),default = "none"))
inspect(reglasR)

```

### Caso 2:
```{r}
reglasRtt <- apriori(transac, parameter = list(maxlen = 25, confidence = 0.9, support = 0.01, target = "frequent"), appearance = list(items = c("Edad=A ", "Edad=B ", "Edad=F ", "Edad=G ", "Zona.Residencia=A ", "Zona.Residencia=B ", "Zona.Residencia=C ", "Zona.Residencia=D ", "Zona.Residencia=G "),default = "none"))
inspect(reglasRtt)
```

## Analisis Final

  Se lograron obtener tres grupos de clientes el primero es el se caracteriza por que sus miembros tienen edades en las clases C, D y E, y además viven en las zonas E y F. Este primer grupo tiene como rasgo característico que en gran medida (exhiben una confianza mayor al 75%) realizan transacciones que involucran la compra de un sólo artículo. 
  El segundo grupo es el que se caracteriza porque sus miembros tienen la edad F y viven en las zonas C y G. El tercer grupo está conformado por los individuos restantes.
  La obtención de información adicional fue dificil, ya que por ejemplo los clientes que realizaron transacciones de mas de 1 item, exhibieron niveles de confianza bajos y además un soporte infimo, es decir, dentro del total de las transacciones no eran proporcionalmente relevantes.
